臺灣新北地方法院民事判決
111年度小上字第134號
上  訴  人  饒惠琴

被  上訴人  馨琳揚企管顧問有限公司

法定代理人  唐明良
上列當事人間請求給付電信費事件，上訴人對民國111 年6 月17
日本院111 年度板小字第899 號第一審判決提起上訴，本院判決
如下：
    主  文
上訴駁回。
第二審訴訟費用新臺幣壹仟伍佰元由上訴人負擔。
    理  由
一、程序部分：　　
　  按對於小額程序之第一審裁判之上訴，非以其為違法法令為
    理由，不得為之，又小額訴訟程序之上訴狀內應記載上訴理
    由，並表明：一、原判決所違背之法令及其具體內容；二、
    依訴訟資料可認為原判決有違背法令之具體事實，民事訴訟
    法第436 條之24第2 項、第436 條之25分別定有明文。經查
    ：本件上訴人以原審判決有判決不備理由、不適用法規之違
    背法令情事為由提起上訴，堪認其對於原第一審小額判決違
    背法令之情事，已為具體之指摘，是上訴人提起本件上訴，
    應認為已具備合法要件，合先敘明。
二、本件上訴意旨略以：
　　依被上訴人於原審所提行動寬頻業務服務契約第40條第2 項
    第2 款、第3 款規定，及訴外人威寶電信公司於公開媒體多
    次陳述用戶於合約未滿時解約，收取之手機補貼款或通訊費
    為「補償金」並非「違約金」等情；又依「暢飽992」專案
    同意書所載之優惠方案，可知上訴人於合約所定30個月期限
    內，提前退租或終止租用關係時，應給付之費用為「電信補
    償金」，非屬「違約金」之約定。準此，按民法第127 條第
    8 款規定、最高法院39年台上字第1155號民事判例、臺灣高
    等法院暨所屬法院92年法律座談會民事類提案第4 號審查、
    109 年度法律座談會民事類第1 號意見參照，上訴人與威寶
    電信公司間最後之帳單逾期日為民國102 年10月19日，而被
    上訴人遲至110 年11月23日始向法院聲請支付命令，其請求
    權顯已罹於時效而消滅，惟原審猶判命上訴人應給付違約金
    新臺幣（下同）9,103 元，及自102 年10月20日起至清償日
    止之利息，原審之裁判內容顯有判決不備理由、不適用法規
    之違背法令，爰依法提起上訴，聲明：原判決不利於上訴人
    部分廢棄。上開廢棄部分，被上訴人於第一審之訴及假執行
    之聲請均駁回等語。
三、按對於小額訴訟程序第一審判決之上訴，非以判決違背法令
    為理由，不得為之；判決不適用法規或適用不當者，為違背
    法令，判決有同法第469 條第1 款至第5 款所列各款情形之
    一者，為當然違背法令；又小額訴訟之第二審法院認上訴為
    無理由者，應為駁回之判決；如依上訴意旨足認上訴為無理
    由者，得不經言詞辯論為之，民事訴訟法第436 條之24第2
    項、第436 條之32第2 項準用第468 條、第469 條第1 款至
    第5 款、第449 條第1 項及第436 條之29第2 款分別定有明
    文。次依民事訴訟法第436 條之25規定，上訴狀內應記載上
    訴理由，並表明原判決所違背之法令及其具體內容，以及依
    訴訟資料可認為原判決有違背法令之具體事實，上訴狀或理
    由書如未依此項方法表明者，即難認為已對小額訴訟第一審
    判決之違背法令有具體之指摘。併上訴理由如僅引用原審判
    決時之攻擊防禦方法作為上訴理由，應認為未對原審判決有
    何具體之指摘，不得謂已合法表明上訴理由，其上訴均難認
    為合法。
四、經查：
  ㈠上訴人指稱原審判決有判決不備理由部分：　　
　　按小額事件之上訴程序，不得以民事訴訟法第469 條第6 款
    之「判決不備理由或理由矛盾」為由，指摘原判決為違背法
    令，蓋小額訴訟程序之判決書得僅記載主文，而就當事人有
    爭執事項，僅於必要時得加註理由要領而已（民事訴訟法第
    436 條之18第1 項參照），故小額事件之上訴程序，不得以
    判決不備理由或理由矛盾為由，指摘原判決為違背法令，此
    觀民事訴訟法第436 條之32第2 項之規定，小額訴訟程序僅
    準用民事訴訟法第469 條第1 款至第5 款之規定，而同條第
    6 款規定之「判決不備理由或理由矛盾」情形不在準用之列
    自明。是以，上訴人以原判決不備理由為由而提起本件上訴
    ，於法無據，無從採取。
　㈡上訴人指摘原審認補償金屬違約金性質，而適用15年消滅時
    效，顯有違誤部分：
　⒈按請求權，因15年間不行使而消滅。但法律所定期間較短者
    ，依其規定。商人、製造人、手工業人所供給之商品及產物
    之代價，因2 年間不行使而消滅，民法第125 條、第127條
    第8 款定有明文。次按違約金債權，於因可歸責於債務人事
    由而債務不履行時，即發生而獨立存在，非民法第146 條所
    稱之從權利，其請求權與原本請求權各自獨立，應適用民法
    第125 條所定15年之消滅時效（最高法院107 年度台上字第
    6 號判決意旨參照)。
　⒉上訴人稱本件專案補償款非屬違約金性質，應適用2 年之短
    期時效云云；然觀諸被上訴人提出之「暢飽922」專案同意
    書所載「1.立同意書人同意連續使用威寶電信服務至少30個
    月，若於合約期間30個月內提前終止、被銷號或將本專案門
    號作本專案以外其他用途之轉換時(一退一租視為提前終止)
    ，應依遞減原則賠償威寶電信補償金(即依合約期間剩餘比
    例計付補償金)，計算方式為新台幣14,000元×(提前終止或
    被銷號時剩餘之合約日歷天數/合約期間總日曆天)」之內容
    （見原審卷第60頁），核其性質係屬因債務不履行而生損害
    之賠償總額違約金，非屬民法第146 條所稱之從權利，故其
    請求權時效應為15年，並與電信費之債權各自獨立，其消滅
    時效應分別起算。是以，上訴人向威寶電信公司申請租用行
    動電話門號後，自102 年10月19日起未依約繳納電信費，契
    約因而提前終止，則被上訴人於110 年11月23日聲請核發支
    付命令時，其請求上訴人給付違約金債權尚未逾15年之請求
    權時效，是上訴人主張違約金已罹於時效，亦非有據，尚難
    採信。
五、綜上所述，原審判決並無上訴人所指之違背法令情事，上訴
    人提起本件上訴，指摘原判決不當，求予廢棄改判，依上訴
    意旨足認其上訴顯無理由，爰依民事訴訟法第436 條之29第
    2 款規定，不經言詞辯論，逕以判決駁回。
六、本件第二審訴訟費用應依民事訴訟法第436 條之32第1 項準
    用同法第436條之19條第1項確定其數額為1,500元，由上訴
    人負擔。
七、據上論結，本件上訴無理由，依民事訴訟法第436 條之32第
    1 項、第2 項、第449 條第1 項、第78條、第436 條之19第
    1 項，判決如主文。 　　 　　
中    華    民    國    111   年     9    月     15   日
                  民事第六庭  審判長法  官  許瑞東

                                    法  官  陳幽蘭

                                    法  官  宋家瑋
以上正本係照原本作成。
本裁定不得抗告。
中    華    民    國    111   年     9    月     15   日
                                    書記官  張韶安